# Generalized linear mixed effects regression

import des libraries
```{r}
library(lme4)
library(dplyr)
library(readxl)
library(stringr)
library(tidyr)
library(ggplot2)
```

import des données
```{r}
df <- read_excel("Data_salive_steroides_cinetique.xlsx")
head(df)
```
On passe en format long pour donner le temps de la journée au modèle. On va d'abord se concentrer sur un seul stéroide pour commencer, ici 17OHP.
```{r}
df_l1 <- df %>%
  pivot_longer(
    cols = c(`8h_17OHP`, `12h_17OHP`, `16h_17OHP`, `20h_17OHP`),
    names_to = "Time",
    values_to = "steroid_17OHP"
  ) %>%
  mutate(
    # Nettoyer l'heure pour avoir un truc propre
    Time = factor(Time,
                  levels = c("8h_17OHP", "12h_17OHP", "16h_17OHP", "20h_17OHP"),
                  labels = c("8", "12", "16", "20")),
    Groupe_bin = ifelse(Groupe == "Gp non contrôlé", 1, 0),
    Groupe_bin = factor(Groupe_bin),
    Gender = factor(Gender),
    `Puberty stage` = factor(`Puberty stage`),
    Patient_number = factor(`Patient number`)
  )
```

On enlève l'instabilité (on a pas assez de donnée et les données sont trop disperses sur Puberté, donc on coupe en 2 cas pour + de stabilité)
```{r}
df_l1 <- df_l1 %>%
  mutate(
    Puberty_stage_simple = case_when(
      `Puberty stage` %in% c(1, 2) ~ "prepubertal",
      TRUE ~ "pubertal"
    ),
    Puberty_stage_simple = factor(Puberty_stage_simple)
  )
```
Comme on s'intérèsse que au 17OHP pour l'instant, on garde que ce qui nous intéresse:
```{r}
df_d<- df_l1 %>%
  select(Patient_number, Gender, Puberty_stage_simple,
         Time, steroid_17OHP, Groupe_bin)
```
On va déjà peut être un peu voir à quoi ressemble les données.
```{r}

ggplot(df_d, aes(x = Time, y =  steroid_17OHP, color=Groupe_bin)) +
  geom_point()+facet_wrap(facets = vars(Patient_number), nrow = 3)
```
**0 == contrôlé**
**1 == non contrôlé**
On voit clairement une différence de valeurs entre le groupe contrôlé et le groupe non contrôlé. On a néanmoins des cas plus compliqués comme le patient 9 qui à priori devrait être contrôlé. Il faut prendre en considération le fait qu'on ne mesure pas que du 17OHP et que vraisemblablement d'autres hormones sont en cause.

Y'a aussi des valeurs bizarres
*TO DO: voir Patient 9 et s'occuper des missing values*

Beaucoup de valeurs sont à 0.06, c'est vraisemblablement la limite de l'appareil médical qui mesure probablement des valeurs en dessous 0.06 (c'est donc le plancher de l'appareil).


On va maintenant lancer le modèle.
```{r}
mod_17ohp <- glmer(
  Groupe_bin ~ log(steroid_17OHP + 1e-6) +
    Time+ Gender  + Puberty_stage_simple+
    (1 | Patient_number),
  data = df_d,
  family = binomial,
  control = glmerControl(optimizer = "bobyqa")
)
summary(mod_17ohp)
```
On voit que le steroid a un effet très significatif pour prédire le groupe. Gender importe aussi même si beaucoup moins que 17OHP.
**TO DO: mieux comprendre les résultats du modèle**

```{r}
ranef(mod_17ohp)
```
C'est intéréssant, on voit qu'on pourrait regrouper des patients qui ont le même intercept

```{r}
df_model <- model.frame(mod_17ohp)# uniquement les lignes complètes

df_model$steroid_17OHP <- model.frame(mod_17ohp)[[ "log(steroid_17OHP + 1e-06)" ]]
df_model$fitted <- fitted(mod_17ohp)
df_model$prob <- fitted(mod_17ohp)

df_model <- df_model[order(df_model$steroid_17OHP), ]
# Plot
library(ggplot2)
ggplot(df_model, aes(x = steroid_17OHP, y = prob)) +
  geom_point(aes(y = as.numeric(Groupe_bin)-1), alpha = 0.2) +
  geom_smooth(method = "loess", se = FALSE, color = "red", span = 0.8)

```
Voir si l'effet du log change quelque chose:
```{r}
m17 <- glmer(
  Groupe_bin ~ steroid_17OHP +
    Gender  + Puberty_stage_simple+
    (1 | Patient_number),
  data = df_d,
  family = binomial,
  control = glmerControl(optimizer = "bobyqa")
)
summary(m17)
```
On a mis un log comme le suggérait le papier sur les profils stéroidiens extraits grâce à l'urine. On voit que ça aide le modèle, en effet ça symétrise plus la distributions et enlève les valeurs extremes.

Regardons si notre modèle est meilleur que le modèle nul:
```{r}
df_used <- model.frame(m17)
m17_refit <- glmer(
  Groupe_bin ~ steroid_17OHP + Gender + Puberty_stage_simple +
    (1 | Patient_number),
  data = df_used,
  family = binomial
)

m_null <- glmer(Groupe_bin ~ 1 + (1 | Patient_number),
                data = df_used,
                family = binomial)

anova(m_null, m17_refit)
```


Essayons maintenant une autre modélisation, mais d'abord on va rajouter la notion des jours dans les données et dans le modèle:
```{r}
df_l1$day <- as.numeric(sub(".*T", "", df_l1$PATIENT))
df_dd <-df_l1 %>%
  select(Patient_number, Gender, Puberty_stage_simple,
         Time, steroid_17OHP, Groupe_bin,day)
```

```{r}
ggplot(df_dd, aes(x = Time, y =  steroid_17OHP, color=as.factor(day),shape=Groupe_bin)) +
  geom_point()+facet_wrap(facets = vars(Patient_number), nrow = 3)
```
Plot intéréssant qui permet de vraiment y voir plus clair. à priori dès que le 17OHP monte un peu c'est non contrôlé.

Maintenant le modèle prenant en compte les jours:
```{r}
m17day <- glmer(
  Groupe_bin ~ log(steroid_17OHP+1e-6)+
  Gender  + Puberty_stage_simple+ (1|Patient_number:day)+(1 | Patient_number),
  data = df_dd,
  family = binomial,
  control = glmerControl(optimizer = "bobyqa")
)
summary(m17day)
```
On voit avec la variance de l'intercept (207), que les patients sont très différents entre eux. On a une variance gigantesque sur l'interaction patient:jour, on l'explique car on n'a que 1 mesure par jour donc normal que ça plante. Les coefficients sont trop gros (bizarre)



```{r}
df_model2 <- model.frame(m17day)# uniquement les lignes complètes

df_model2$steroid_17OHP <- model.frame(m17day)[[ "log(steroid_17OHP + 1e-06)" ]]
df_model2$fitted <- fitted(m17day)
df_model2$prob <- fitted(m17day)

df_model2 <- df_model2[order(df_model2$steroid_17OHP), ]
# Plot
library(ggplot2)
ggplot(df_model2, aes(x = steroid_17OHP, y = prob)) +
  geom_point(aes(y = as.numeric(Groupe_bin)-1), alpha = 0.2) +
  geom_smooth(method = "loess", se = FALSE, color = "red", span = 0.8)
```
**TO DO : Expliquer chaque variable/facteur/corrélation dans le summary des modèles**
Bon le graphe est pas très joli mais on voit que si le 17OHP est trop grand, nécéssairement, le patient sera non contrôlé (chose qu'on a pu voir avec l'analyse préliminaire aussi)


```{r}
hormones <- df %>%
  select(starts_with("8h_")) %>%
  names() %>%
  gsub("8h_", "", .)
hormones
```
```{r}
df_l <- df %>%
  pivot_longer(
    cols = matches("^(8h|12h|16h|20h)_"),
    names_to = c("Time", "Hormone"),
    names_pattern = "([0-9]+h)_(.*)",
    values_to = "Value"
  ) %>%
  mutate(
    Time = gsub("h", "", Time),
    Time = factor(Time, levels = c("8", "12", "16", "20")),
  )
```

```{r}
df_w <- df_l %>%
  pivot_wider(
    names_from = Hormone,
    values_from = Value
  )
```

```{r}
df_w <- df_w %>%
  mutate(
    Groupe_bin = ifelse(Groupe == "Gp non contrôlé", 1, 0),
    Groupe_bin = factor(Groupe_bin),
    Gender = factor(Gender),
    Patient_number = factor(`Patient number`)
  )

df_w <- df_w %>%
  mutate(
    Puberty_stage_simple = case_when(
      `Puberty stage` %in% c(1, 2) ~ "prepubertal",
      TRUE ~ "pubertal"
    ),
    Puberty_stage_simple = factor(Puberty_stage_simple)
  )
df_w$day <- as.numeric(sub(".*T", "", df_w$PATIENT))
df_w<- df_w %>%
  select(-Groupe,-`Puberty stage`,-PATIENT)
```

```{r}
ggplot(df_w, aes(x = Time, y =ALDOSTERONE  , color=as.factor(day),shape=Groupe_bin)) +
  geom_point()+facet_wrap(facets = vars(Patient_number), nrow = 3)
```

```{r}
m_ald <- glmer(
  Groupe_bin ~ log(`11 CETOTESTO`+1e-6)+
    Gender  + Puberty_stage_simple+Time+
    (1 | Patient_number),
  data = df_w,
  family = binomial,
  control = glmerControl(optimizer = "bobyqa")
)
summary(m_ald)
```

Les hormones qui fonctionnent bien: 21DE et 17OHP et 11 CETOTESTO

```{r}
df_wide_std <- df_w %>%
  mutate(across(all_of(hormones), scale))
fit_one <- function(h) {
  # Backticks pour noms avec espaces
  h_clean <- paste0("`", h, "`")
  
  # Construire la formule
  form <- as.formula(
    paste0("Groupe_bin ~ Time + ", h_clean,
           " + Gender + Puberty_stage_simple + (1 | Patient_number)")
  )
  
  # Fit
  m <- glmer(form, data = df_wide_std, family = binomial)
  
  coefs <- summary(m)$coefficients
  
  # Le nom réel dans la matrice des coefficients
  # est exactement h_clean (donc avec backticks)
  rowname <- h_clean
  
  # Si la variable n’a pas été incluse, retourner NA
  if (!rowname %in% rownames(coefs)) {
    return(c(hormone = h, beta = NA, p = NA))
  }
  
  s <- coefs[rowname, ]
  
  c(hormone = h,
    beta = s["Estimate"],
    p = s["Pr(>|z|)"])
}


res_uni <- do.call(rbind, lapply(hormones, fit_one))
res_uni <- as.data.frame(res_uni)
res_uni$p <- as.numeric(res_uni$p)
res_uni[order(res_uni$p), ]
```

